【裁判字號】    92,易,276
【裁判日期】    920707
【裁判案由】    詐欺
【裁判全文】
臺灣雲林地方法院刑事判決                          九十二年度易字第二七六號
    公 訴 人  臺灣雲林地方法院檢察署檢察官
    被    告  甲○○
右列被告因詐欺案件，經檢察官提起公訴（九十一年度偵字第五一二八號），本院判
決如左：
    主  文
甲○○意圖為自己不法之所有，以詐術使人將本人之物交付，處有期徒刑肆月，如易
科罰金，以佰元折算壹日。
    事  實
一、 甲○○為俊榮工程有限公司（下稱俊榮公司）之負責人，於民國（下同）九十
     年三月七日與台灣化學纖維股份有限公司（下稱台化公司）簽立編號為Ｖ四Ｈ
     ＫＺＳ０３號麥寮抽砂造地工程契約，約定疏濬廢棄土需依法向有關當局申請
     合法之棄土區後，在符合環保及其他一切有關法令規定後方能動工。嗣工業局
     於九十年五月二十三日會議決定工業區各項工程所產生之土石方以在區內自行
     挖填平衡，不得外運為原則後，台化公司即於同年月二十九日函知俊榮公司稱
     ：「貴公司提報之『麥寮抽砂造地（隔離水道）工程』棄土計劃書，經轉送工
     程主管機關工業局審核後，該局明示為『雲林離島式基礎工業區內土方原則上
     均不得外運，並需依土方資源再利用的原則於工業區內統一調度』，致棄土計
     劃書未獲核准」等語，並於九十一年四月一日以工業局未確切擬定剩餘土石方
     案為由，通知被告變更工期，甲○○明知該工程疏濬所產生之土石方不得外運
     ，竟意圖為自己不法之所有，於九十一年四月二十九日向乙○○佯稱其有砂石
     可供出售，使乙○○陷於錯誤向其簽立購買六輕隔離水道疏濬工程之清除砂料
     買賣協議書，並支付簽約金新台幣（下同）五十萬元，除其中十萬元以現金支
     付外，其餘之四十萬元則以支票分期支付，足以生損害於乙○○。嗣因甲○○
     無法依約交付砂石，致乙○○心生懷疑，遂透過其在六輕工業區上班之友人得
     悉該工業區內之砂石不得外運後，始悉上情。嗣經乙○○與甲○○交涉後，甲
     ○○始分期返還上開支付訂金用之支票給乙○○。
二、案經乙○○訴由臺灣台南地方法院檢察署（下簡稱台南地檢署）檢察官呈請臺灣
    高等法院檢察署檢察長核轉臺灣雲林地方法院檢察署檢察官偵查起訴。
    理  由
一、右揭事實，訊之被告甲○○雖坦白承認其為俊榮公司之負責人，且分別於上開時
    間承攬台化公司在六輕工業區○○○○○道疏濬工程，及與告訴人乙○○簽訂砂
    石買賣協議書，將上開工程疏濬所產生之砂料出賣給告訴人，並經告訴人當場給
    付現金十萬元及金額四十萬元之支票作為簽約金等情；惟矢口否認有詐欺犯行，
    並辯稱：被告自八十七年間即已承攬上開隔離水道之疏濬工程，且疏濬砂料可以
    外運，不知這次不可以外賣，才將該疏濬砂料賣給告訴人等語。經查：
（一）被告前開自白之事實，核與告訴人指證之情節相符，並有告訴人在台南地檢署
      提出之砂石買賣協議書影本一件、及工程名稱：麥寮抽砂造地（隔離水道二）
      、工程編號：Ｖ４ＨＫＺＳ○３號工程承攬書影本一件附偵查卷可稽，足信與
      事實相符。
（二）且被告與台化公司簽訂之上開編號Ｖ４ＨＫＺＳ０３號麥寮抽砂造地工程承攬
      契約中，約定疏濬廢棄土需依法向有關當局申請合法之棄土區後，在符合環保
      及其他一切有關法令規定後方能動工。惟嗣經工業局於九十年五月二十三日會
      議決定：工業區各項工程所產生之土石方以在區內自行挖填平衡，不得外運為
      原則後，並經台化公司於同年月二十九日函知俊榮公司：「貴公司提報之『麥
      寮抽砂造地（隔離水道）工程』棄土計劃書，經轉送工程主管機關工業局審核
      後，該局明示為『雲林離島式基礎工業區內土方原則上均不得外運，並需依土
      方資源再利用的原則於工業區內統一調度』，致棄土計劃書未獲核准」等語，
      並於九十一年四月一日以工業局未確切擬定剩餘土石方案為由，通知被告變更
      上開工程之工期等情，為被告所不爭執，並有被告提出之台化公司傳真函一件
      附台南地檢署偵查卷、工程承攬變更同意書一件附偵查卷可稽，且有台化公司
      九十二年三月十二日（九二）總營字第Ｃ二００三二九號函附本件抽砂造地工
      程承攬契約書、經濟部工業局九十年五月二十三日會議記錄、經濟部工業局九
      十年六月六日工（九０）地字第０九０００一一五四七０號函、九十年六月二
      十一日工（九０）地字第０九０００一一八０七０號函、九十年九月二十四日
      工（九０）地字第０九０００三四０一００號函、及台塑關係企業總管理處營
      建部九十年五月二十九日（九０）總營字第Ｃ二００九二三號函、九十一年一
      月十六日（九一）總營字第Ｃ二０００九三號函附偵查卷可資佐證，足信無誤
      。顯見被告於九十一年四月二十九日與告訴人簽訂本件砂石買賣協議書前，早
      已知悉俊榮公司向台化公司承攬之上開工程疏濬所產生之砂石料不得外運，被
      告竟仍向告訴人告知其上開工程疏濬之砂石料可以外賣之不實消息，使告訴人
      陷於錯誤，因而答應購買，並支付簽約金五十萬元而生損害，被告有詐欺的故
      意及犯行，已甚明確。
（三）被告雖辯稱其不認識字，不知該疏濬工程所產生之砂料不得外運云云。然查：
    １、被告前揭所辯情節，核與其在台南地檢署檢察官偵查中所辯係由於台化公司
        未取得證明，致被告無法開工，因而無法依約給付砂石等情，已有不符。
    ２、且依上開被告與告訴人所簽訂之砂石買賣協議書中被告之簽名，核與被告在
        偵訊筆錄中之簽名字跡相符，其所辯不識字云云，已無可採。
    ３、再者，俊榮公司承攬台化公司上開疏濬工程中，俊榮公司之棄土計劃未經主
        管機關工業局核可，因而由台化公司函知俊榮公司在台化公司重新研擬「剩
        餘土方運棄計劃書」，報請工業局核准前，該區砂土方概不得施工及外運，
        因而函請俊榮公司嚴格遵守，以免觸犯相關法規之情，有上開台塑關係企業
        總管理營建部九十年五月二十九日（九０）總營字第Ｃ二００九二三號函載
        明可按；且經台化公司於九十一年四月一日以工業局未確切擬定剩餘土石方
        案為由，通知被告變更上開工程之工期，亦已如前述，則被告與台化公司簽
        訂之上開承攬疏濬工程之施工日期既已延期，被告係俊榮公司之負責人，豈
        有不知該承攬疏濬工程延期之原因之理！
    ４、況且，縱被告所辯其為文盲不識字之情屬實，然被告為俊榮公司之負責人，
        對於公司之業務狀況豈有不知情之理，故被告所辯有違常情，不足採信。
（四）另從告訴人知悉被告已無法提供砂石而與被告交涉後，被告仍以分期之方式分
      次返還其所收受之訂金支票給告訴人之情，業經告訴人指證明確，且為被告所
      不爭執，並有上開附台南地檢署偵查卷之砂石買賣協議書載明分次返還之時間
      可按，被告辯稱本件是因被告不知疏濬砂料不得外運所產生之誤會云云，亦難
      採信。
（五）至於被告於辯論意旨狀所載稱：被告於接獲上開疏濬之營建廢棄土方不得外運
      之通知前，被告有權處理該廢棄土方，且經被告利用疏濬之廢棄土方築一施工
      便道，並向外購買大量砂石級配及爐石舖設於施工便道上層，該施工便道之土
      石方應歸屬被告可處理之權利範圍，且經被告告知告訴人是以該施工便道之砂
      料為買賣標的云云。核與被告前揭所辯情節不一；且與上開事證不符，並與上
      開被告與告訴人所簽訂砂石買賣協議書所載「一、買賣標的：六輕隔離水道疏
      濬工程之清除砂料。」等語不符，顯係事後意圖卸責之詞，為無可採，併此敘
      明。本件事證明確，被告犯行足以認定，應予依法論科。
二、核被告甲○○所為，係犯刑法第三百三十九條第一項之詐欺罪。爰審酌被告意圖
    為自己不法所有之犯罪動機、目的，上開犯罪之手段、所得財物、致生被害人之
    損害，且經被告返還其所收受之支票財物，並同意除返還告訴人簽約金外，另賠
    償告訴人十萬元之損害金，然因告訴人要求賠償五十萬元之損害金，雙方因而未
    能達成和解，業經被告及告訴人在本院供陳明確等一切情狀，量處如主文所示之
    刑，併諭知易科罰金之折算標準，以示儆懲。
三、據上論斷，應依刑事訴訟法第二百九十九條第一項前段，刑法第三百三十九條第
    一項、第四十一條第一項前段，罰金罰鍰提高標準條例第一條前段、第二條，判
    決如主文。
本案經檢察官丙○○到庭執行職務。
中      華      民      國      九十二      年      七      月    七    日
                                        臺灣雲林地方法院刑事第一庭
                                            法  官  黃  一  馨
右正本證明與原本無異。
如不服本判決，應於判決送達後十日內向本院提出上訴狀( 應附繕本 )。
                                            書記官  洪  秀  虹
中      華      民      國      九十二      年      七      月    七    日
附錄所犯法條：
中華民國刑法第三百三十九條
意圖為自己或第三人不法之所有，以詐術使人將本人或第三人之物交付者，處五年以
下有期徒刑、拘役或科或併科一千元以下罰金。
以前項方法得財產上不法之利益或使第三人得之者，亦同。
前二項之未遂犯罰之。


司法院資訊處製作；財團法人民間司法改革基金會備份。
